臺灣高等法院民事判決
110年度上易字第220號
上  訴  人  連淑月  


訴訟代理人  陳柏廷律師
複 代理 人  林孜容律師
被 上訴 人  李金運  
            蘇白雪  
共      同
訴訟代理人  高靖棠律師

上列當事人間請求損害賠償事件，上訴人對於中華民國109年11
月20日臺灣桃園地方法院109年度訴字第348號第一審判決提起上
訴，本院於110年7月27日言詞辯論終結，判決如下：
    主      文
一、原判決關於命上訴人依序給付被上訴人李金運、蘇白雪超過
    新臺幣壹拾玖萬零柒佰貳拾伍元、壹拾玖萬柒仟參佰壹拾玖
    元各本息部分，及該部分假執行之宣告，暨該訴訟費用之裁
    判，均廢棄。
二、上開廢棄部分，被上訴人在第一審之訴及假執行之聲請均駁
    回。
三、其餘上訴駁回。
四、廢棄部分之第一審訴訟費用，由被上訴人李金運負擔百分之
    五十三、被上訴人蘇白雪負擔百分之四十七；第二審訴訟費
    用，由被上訴人李金運負擔百分之二十二、被上訴人蘇白雪
    負擔百分之十九，餘由上訴人負擔。
    事實及理由
一、被上訴人主張：被上訴人李金運、蘇白雪（下分稱姓名）分
    別為門牌號碼桃園市○○區○○路000巷0號9樓及同號15樓房屋
    （下分稱9樓、15樓房屋）之所有權人，上訴人為同棟8樓房
    屋（下稱系爭房屋）之所有權人，出租系爭房屋予原審共同
    被告謝貴松。民國108年8月18日中午12時14分許，系爭房屋
    客廳南側中央因冷氣機（下稱系爭冷氣機）電器因素引起火
    災，造成火勢向上延燒、煙霧透過浴廁通風管向上蔓延，致
    9樓、15樓房屋及屋內物品受有各如附表一、二之損害（下
    稱系爭火災）。上訴人對系爭冷氣機等工作物怠於保管、維
    護，應負損害賠償責任等情。爰依民法第184條第1項前段、
    第191條之規定，求為命上訴人給付李金運、蘇白雪各新臺
    幣（下同）33萬8637元、32萬5920元，及均加計自起訴狀繕
    本送達翌日起算法定遲延利息之判決（被上訴人逾此範圍之
    主張，非本院審理範圍）。
二、上訴人則以：伊於10年前出租系爭房屋予謝貴松時即附有系
    爭冷氣機，雖老舊並未損壞，謝貴松出門未將冷氣機關閉釀
    成系爭火災，非伊責任；被上訴人應先證明受有損害，並就
    物損部分應予折舊等語，資為抗辯。
三、原審就前開部分為上訴人敗訴之判決，上訴人不服，提起上
    訴，其聲明：㈠原判決不利於上訴人部分廢棄。㈡上開廢棄部
    分，被上訴人在第一審之訴及假執行之聲請均駁回。被上訴
    人均答辯聲明：上訴駁回。
四、下列事項為兩造所不爭執，應可信為真實（本院卷第131頁
    ）：
  ㈠上訴人、李金運、蘇白雪依序為系爭房屋、9樓房屋、15樓房
    屋之所有權人，上訴人將系爭房屋出租原審共同被告謝貴松
    。
　㈡108年8月18日中午12時14分許，系爭房屋客廳南側中央因系
    爭冷氣機電器因素引起火災，造成火勢向上延燒、煙霧透過
    浴廁通風管向上蔓延，致9樓房屋、15樓房屋及屋內物品受
    有損害，李金運、蘇白雪因此受有財產損失。
　㈢上訴人將系爭房屋出租予謝貴松時即附有系爭冷氣機。
五、兩造之爭點如下：
  ㈠被上訴人主張依民法第184條第1項前段、第191條之規定請求
    上訴人賠償，有無理由？
  ㈡承上，若為肯定，被上訴人得請求上訴人賠償之金額為何？
六、茲就兩造之爭點，說明本院之判斷如下：
　㈠上訴人疏未對老舊之系爭冷氣機為維修，致發生系爭火災，
    應對被上訴人負損害賠償責任：
　⒈按民法第191條第1項所謂之土地上之工作物，係指以人工作
    成之設施，建築物係其例示。而建築物內部之設備如天花板
    、樓梯、水電配置管線設備等，屬建築物之成分者，固為建
    築物之一部，應包括在內。惟插於建築物設置電源管線插座
    之電器電源線、延長電源線，通常用電人得隨時插拔，觀念
    上並非屬建築物之成分，如非經人工安裝固定使不易移動，
    應係單獨之動產，而非民法第191條第1項所稱之建築物之成
    分（最高法院95年度台上字第310號判決意旨參照）。引起
    系爭火災之系爭冷氣機1台，其室外機連接電源線供室內機
    使用，乃以電源管線安插於建築物設置之電器插座之電器，
    縱以工具輔助冷氣機及電源線使其懸掛牢靠、緊貼牆面，仍
    未附合成為建築物之成分，有桃園市政府消防局火災原因調
    查鑑定書（下稱系爭鑑定書）所附現場照片及110年4月13日
    函文可參（見原審卷第162、163頁、本院卷第175頁），依
    上說明，系爭冷氣機台及其所屬電線自非民法第191條第1項
    所謂之工作物，被上訴人主張：上訴人應依民法第191條第1
    項規定負工作物所有人之責任云云，固無可採。
　⒉惟：按因故意或過失，不法侵害他人之權利者，負損害賠償
    責任，民法第184條第1項前段定有明文。系爭火災經桃園市
    政府消防局勘察現場火損情形，判定起火處為系爭冷氣機，
    並認定：系爭冷氣機以室外機連接電源線供應室內機使用，
    電源線為帶電狀態，電源線在帶電狀態發生短路時會產生通
    電痕，反之則無；以現場電源線絕緣被覆嚴重燒失，銅導線
    外露，熔痕呈球狀，熔痕與導線間有明顯界線，與導線受電
    弧燒熔之通電痕特徵相同，因而研判起火時系爭冷氣機為帶
    電狀態，若電源線發生絕緣劣化、接觸不良或局部高溫均可
    能造成短路，其產生高溫將引燃周遭可燃物（沙發及裝潢）
    而導致火災，有系爭鑑定書、前述消防局110年4月13日函文
    可稽（見原審卷第119頁、本院卷第175頁）。依上訴人於消
    防局製作之筆錄稱：「系爭冷氣機自伊買入系爭房屋時，由
    前屋主裝設，與系爭房屋一併出租予謝貴松後使用迄至發生
    火災」、於偵訊時稱：「租給謝貴松10多年，都還可以使用
    ，有請謝貴松自行更換，但謝貴松自己沒有更換」，及於原
    審陳述：「失火前1、2個月，謝貴松有向伊表示系爭冷氣機
    不冷，伊有請謝貴松自行更換零件及維修，不然就不要使用
    」（見外放影卷第69頁、165頁反面、原審卷第219頁）；謝
    貴松於警詢則稱：「電氣線路及各項管線沒有定期更換，兩
    年前有跟房東提醒冷氣會滴水要修理，房東沒有答覆」、於
    偵訊時亦稱：「自己後來有更換1台房間的，客廳的（即系
    爭冷氣機）比較貴就沒有換也比較少用」各等語（見外放影
    卷第9頁、第165頁反面、第167頁），互核上訴人與謝貴松
    之陳述，參諸上訴人係於94年2月間登記為系爭房屋所有權
    人，有建物登記謄本可按（見原審卷第15頁），可知系爭冷
    氣機至遲自94年起即為上訴人所有，至系爭火災發生止，至
    少14年期間，其均未就電氣線路或管線進行檢查、保養或維
    修，且經謝貴松向上訴人反應需進行修繕，上訴人亦未為任
    何處置，其對於系爭冷氣機老舊、功能下降，應減少使用以
    維安全等情，知之甚詳，卻未為任何檢查、維修、更換零件
    或保養，顯然怠於維護系爭冷氣機設備之注意義務；再佐以
    引發系爭火災之電源線短路原因，即為系爭冷氣機電源線發
    生絕緣劣化、接觸不良或局部高溫，均與電器、電源線之老
    舊高度相關，則在系爭冷氣機接通電源情形下，姑不論是否
    處於啟動狀態，依吾人智識經驗判斷，通常均會發生電線短
    路產生高溫引燃周遭可燃物而引發火災結果之可能，而具有
    相當因果關係。堪認被上訴人主張：上訴人疏未對已老舊、
    功能不足之系爭冷氣機保養維修，致電線發生短路引起系爭
    火災等語，應屬實情。
　⒊上訴人雖辯稱：謝貴松失火當日3時許仍有使用系爭冷氣機，
    功能正常，失火原因為謝貴松未關閉系爭冷氣機所致，與伊
    無關云云。惟謝貴松於警詢、偵訊時均表示其離開時已將系
    爭冷氣機關閉等語（見外放影卷第9、167頁），且經消防局
    以前函答覆：冷氣機已遭火熱嚴重燒損，無法確認火災時冷
    氣機開閉情形等情（見本院卷第175頁），上訴人對於謝貴
    松未關閉系爭冷氣機，應就系爭火災負過失之責，並未舉證
    以實其說，其以前詞為辯，並無可採；其進而抗辯：應與謝
    貴松比例分擔被上訴人所受損害云云，亦無憑取。
　⒋故而，被上訴人主張上訴人應依民法第184條第1項前段規定
    ，負侵權行為損害賠償責任，洵屬有據。　
　㈡被上訴人得請求上訴人賠償之損害，經計算折舊後，其金額
    分述如下：
　⒈按不法毀損他人之物者，被害人得請求賠償其物因毀損所減
    少之價額；負損害賠償責任者，除法律另有規定或契約另有
    訂定外，應回復他方損害發生前之原狀。不能回復原狀或回
    復顯有重大困難者，應以金錢賠償其損害，民法第196條、
    第213條第1項、第215條分別定有明文。至同法第213條所指
    之「損害」，雖係一種事實，但損害概念與損害額之算定，
    亦係法律概念與規範評價。
　⒉被上訴人主張：系爭火災延燒至9樓、15樓房屋，致房屋內之
    水電、裝璜或物品毀損、衣物髒污，因而支出各項工程費用
    ，及將遭煙燻髒污衣物送洗之費用，並因屋內進行整修無法
    居住而支出住宿費，各受有如附表一、二所示之損害等語，
    業據其提出報價單、統一發票、估價單、報價單、合約書、
    收款證明書、洗衣單、飯店收據、燒毀受損物品照片等為憑
    （見原審卷第29至61頁、第77至94頁、第209、211頁），並
    經證人即為蘇白雪施作修繕工程之陳鄰元證述屬實（見原審
    卷第285頁）。觀諸李金運提出修繕紗窗之估價單所載，係
    含「開天」及「下層」各3片，對照9樓房屋災後照片顯示受
    損位置為整面相連之窗戶（見原審卷第31、47頁），亦無牴
    觸。上訴人執此認李金運未能證明受損窗戶片數云云，並無
    可採。又系爭火災之火勢透過浴廁通風管向上蔓延，李金運
    提出之照片顯示浴廁馬桶與壁面斑痕累累（見原審卷第36、
    49頁），可知其受火勢燒毀情狀非微，與李金運提出因馬桶
    受損進行零件更換並支出修復費用，應屬相當，而火勢亦非
    限於浴廁，亦有其餘室內煙燻照片可按（見原審卷第51、53
    、55頁），是其進行壁面清潔等支出費用，亦屬適當；同理
    ，以15樓房屋室內壁面、地面、天花板污損照片觀之（參原
    審卷第77至81頁、第89至93頁），蘇白雪為清刷室內壁面污
    損，進行清潔及油漆工程，亦屬必要。另房屋因失火可能造
    成原配置之水、電管線劣化，進而引起短路或滲漏水之結果
    ，影響居住安全，且於失火延燒非可明確指其僅損害一地、
    一物範圍，衡諸一般社會通念，進行全面管線之更換以維護
    整體安全，即為必要之工程及支出，是李金運、蘇白雪進行
    之外水線、進水管、電線工程，均屬必要。上訴人既不能證
    明被上訴人有故意以高於市價行情進行相關修復、清潔或衣
    物之清洗，縱被上訴人各自支出修繕費用不同、或修復後之
    窗框、浴廁等與原式樣有別，上訴人未舉證高於原有屋內設
    備之品質，仍難執此認為所支出之費用並非必要。再者，蘇
    白雪於系爭火災前約1個月，即108年7月19日始購入床墊，
    業據其提出估價單為憑（見本院卷第163頁），倘非有毀損
    ，實無重新購置之必要。此外，被上訴人於系爭火災後修繕
    房屋期間，無法居住使用房屋而需遷至他處居住，其主張住
    宿費用乃因系爭火災所致支出，應屬可採。是被上訴人主張
    因系爭火災受有如附表一、二所示各項損害，堪予認定；上
    訴人抗辯：被上訴人就上開支出不能證明實際所受之損害，
    而不得請求云云，並無可採。
　⒊上訴人復抗辯：被上訴人請求之物損均應計算折舊；住宿費
    用部分李金運選擇多間高於一般行情之飯店輪流住宿，及蘇
    白雪租賃之價格偏高，均非必要，應參考該地附近月租房價
    ，且應扣除住宿期間所簡省水電費而減支20％等語。查：
　⑴按民法第196條請求賠償物被毀損所減少之價額，得以修復費
    用為估定之標準，但以必要者為限（例如：修理材料以新品
    換舊品，應予折舊）。被上訴人於原審所提出物損之工程報
    價單、統一發票等件，均有部分連工帶料，顯以新品更換舊
    品之方式回復原狀，按諸損害賠償之目的在填補所生損害而
    言，其應回復者，即非原來狀態，而係應有狀態，就料件部
    分如係可分，自應扣除折舊。被上訴人主張：倘無本件事故
    發生，鋁窗、電線、水管、牆面、天花板等功能俱存，並無
    更換必要，其所支出之費用均為回復功能之支出，毋須扣除
    折舊云云，尚非可採。
　⑵關於物損折舊部分：
　①附表一編號1之9樓房屋內之冷氣機毀損折舊之計算，李金運
    主張：該冷氣機係於99年6月20日購入，僅使用10年，折舊
    應以7折計算，業據其提出有產品條碼產品保證書為憑（見
    本院卷第145頁），該保證書並蓋有出售廠商戳章，應屬真
    正，上訴人以購買日期、客戶名稱、安裝地址及客戶編號為
    手寫，而否認其真正云云，尚無可採。依兩造不爭執行政院
    所頒固定資產耐用年數表，該冷氣機耐用年限為5年（見本
    院卷第110、130頁），迄系爭事故發生時，原有冷氣機已逾
    5年耐用年限。以被上訴人提出之冷氣機報價單，冷氣機本
    體為10萬8400元，餘8600元部分，「2/4日本住友銅管0.8㎜
    含控制線」、「2/3日本住友銅管0.8㎜含控制線」、「安裝
    架腳座及五金另料」、「超出10米補充冷媒」、「PVC管接
    管排水」、「洗洞」等含工帶以銅管、排水管等料件均以一
    式計價，衡情此部分材料不具獨立價值，尚不因附帶更換新
    品結果，致使李金運獲取額外利益，應認尚無另算折舊之必
    要。就冷氣機本體以平均法計算其折舊結果（即以固定資產
    成本減除殘價後之餘額，按固定資產耐用年數表規定之耐用
    年數平均分攤，計算折舊額），估定為：1萬8067元【計算
    式：①殘價＝取得成本÷（耐用年數＋1）即108400÷（5＋1）＝18
    067（小數點以下四捨五入，下同）；②折舊額＝（取得成本－
    殘價）×1/（耐用年數）×（使用年數）即（000000－00000）
    ×1/5×（5＋0/12）＝90333；③扣除折舊後價值＝（新品取得成
    本－折舊額）即000000－00000＝18067】，加計上開不另計折
    舊之8600元，合計2萬6667元（計算式：18067＋8600＝26667
    ），猶低於上訴人自行委請大華公證公司計算折舊後之金額
    3萬5100元（見本院卷第103頁），李金運請求以7折計算即8
    萬1900元（見本院卷第183頁），亦屬無據。是認李金運得
    請求上訴人給付附表一編號1之費用應為3萬5100元。
　②李金運復主張：其曾於100年11月13日進行室內裝修工程，附
    表一編號3之項目不得依25年計算折舊，並提出100年11月間
    之訂購單為憑（見本院卷第147至161頁），上訴人則否認該
    訂購單上所載項目與系爭火災受損之物品有關（見本院卷第
    198頁）。依李金運提出騏基室內設計工程報價單所載，其
    因系爭火災復元施作之工程項目為①公共區保護、原2間浴室
    天花板拆除清運、②主臥及公共浴室平釘天花板、客房冷氣
    包管、③飛利浦5W-LED崁燈、冷氣專電更換、建準抽風扇、
    二間浴室電線重新抽換、④全室刷漆不含披土打磨、⑤全室細
    部清潔等（見原審卷第32頁），可知涉及材料更換部分僅有
    天花板、崁燈、抽風扇、冷氣專電等；對照李金運提出100
    年11月訂購單上所詳列購買之商品：南亞壁板、南亞7字條
    、天花板檢修平口面型牙、16CM漢堡燈E27橫插式、飛利浦T
    3省電燈泡28W、阿拉斯加-748S大風門、4英吋排煙鋁軟管、
    防水工程、中型一字外牙、方型地板防臭水門組、LED接地
    二插蓋板組、芙麗亞壁磚、腰磚、地磚、HGG浴缸龍頭、凱
    蒂防水陶瓷浴櫃、HGG單孔面盆龍頭、溫水洗淨便座、簡約
    防水條紋雙門吊櫃、雙層牆角架含底座、三毛巾管架、省水
    馬桶、金冠連動門、一字型人造石門檻、雪花時尚多功能鏡
    箱等（見本院卷第149至151頁），顯然李金運於100年間並
    非進行全室裝潢；兩相比對，無從認定李金運於本次室內裝
    修工程更換之材料為100年間所購入，是其主張折舊年份應
    以100年之品項計算云云，尚無可採。
　③關於附表二編號3之15樓房屋內床墊毀損折舊之計算，蘇白雪
    主張：其係於108年7月19日購入，僅使用1個月，應以9.5折
    計算，並提出估價單為憑（見本院卷第163、185頁），嗣上
    訴人已同意依此更正計算折舊之金額1萬9722元（本院卷第2
    04頁），蘇白雪當庭對此計算折舊金額表示無意見（見本院
    卷第226頁），應認蘇白雪此部分得請求之金額以1萬9722元
    為可採。
　④被上訴人對於物損折舊之計算方式，除上開抗辯外，對上訴
    人提出大華公證公司所出具理算明細表所載折舊方式即未有
    爭執（見本院卷第103至106頁、第203至204頁、第130、226
    頁），則被上訴人此部分之請求，即如附表一、二折舊後金
    額欄所示之金額。
　⑶關於住宿費用部分：
　①李金運於108年8月18日至21日入住智選假日飯店、同月22日
    至24日入住福容飯店、同年8月25日至9月25日以包租方式入
    住怡和飯店，每晚平均分別為2652元（計算式：10607÷4＝26
    52）、3000元（計算式：9000÷3＝3000）、1258元（39000÷3
    1＝1258）；蘇白雪自108年8月18日至同年9月16日止入住春
    日商務旅館，每晚平均為821元（計算式：24640÷30＝821）
    ，有各該飯店發票可按（見原審卷第38至40頁、第71至76頁
    ），其金額均未明顯高於一般旅宿店住宿費用行情，應屬合
    理。
　②系爭火災發生事屬突然，難以苛求一般人得以立即、一次覓
    得合宜之飯店，且一般房屋租賃市場亦較無提供臨時、短租
    之需求，李金運歷前後3次遷選飯店，於108年8月25日始以
    包租方式入住較為低廉之怡和飯店以觀，及蘇白雪居住期間
    僅1個月，而選擇住宿於春日商務旅館，而非承租一般房屋
    等節，均無違常情，上訴人以李金運選擇多家飯店、蘇白雪
    住宿費高於一般租賃行情，抗辯被上訴人住宿費用非屬必要
    云云，並無可採。
　③依9樓房屋之電費及水費繳費憑證所示：108年6月4日至同年8
    月1日之電費2994元、108年8月2日至同年10月2日電費2020
    元、108年10月3日至同年12月2日電費1231元、108年12月3
    日至109年2月4日電費1272元；108年5月9日至同年7月9日水
    費549元、108年7月10日至同年9月6日水費398元、108年9月
    7日至同年11月12日水費608元、108年11月13日至109年1月6
    日水費511元（見本院卷第187至194頁）、及15樓房屋使用
    電力度數、水費查詢表所示：108年8月、10月、12月及109
    年2月用電度數各為343度、258度、201度、232度，水費各2
    47元、159元、281元、223元（見本院卷第241、243頁）；
    李金運自108年8月18日至同年9月25日、蘇白雪自108年8月1
    8日至同年9月16日，因房屋修繕無法居住使用期間，與該期
    間前後之水電費相比，無從認定有因未居住而特別減少水電
    費支出之情形，況該期間因修繕房屋仍有使用水、電之需求
    ，上訴人抗辯：被上訴人住宿期間因簡省水電費而有應扣減
    20％云云，亦無可採。
　⑷準此，李金運、蘇白雪各得請求上訴人賠償之金額分別為如
    附表一、二「應給付金額」欄所示，即19萬725元、19萬731
    9元，逾此範圍之請求，即非可採。
　⒋又給付無確定期限者，債務人於債權人得請求給付時，經其
    催告而未為給付，自受催告時起，負遲延責任。其經債權人
    起訴而送達訴狀，與催告有同一之效力；遲延之債務，以支
    付金錢為標的者，債權人得請求依法定利率計算之遲延利息
    ；應付利息之債務，其利率未經約定，亦無法律可據者，週
    年利率為5％，民法第229條第2項、第233條第1項前段、第20
    3條定有明文。被上訴人請求上訴人損害賠償有理由部分，
    係屬不確定期限之債權，且以支付金錢為標的，則其請求上
    訴人自起訴狀繕本送達翌日，即109年3月19日（見原審卷第
    101頁）起算法定遲延利息，亦屬有理。　
七、綜上所述，被上訴人依民法第184條第1項前段之規定，請求
    上訴人給付李金運19萬725元、蘇白雪19萬7319元，及自109
    年3月19日起至清償日止，按週年利率5％計算之利息，為有
    理由，應予准許；逾此部分之請求，為無理由，不應准許。
    原審就前開不應准許部分，為上訴人敗訴之判決，容有未洽
    。上訴意旨指摘原判決此部分不當，求予廢棄改判，為有理
    由，爰由本院廢棄改判如主文第2項所示。至於上開應准許
    部分，原審為上訴人敗訴之判決，理由雖有不同，結論並無
    二致，上訴意旨指摘原判決此部分不當，聲明廢棄，為無理
    由，應駁回其上訴。並依民事訴訟法第79條、第85條第1項
    但書規定，為訴訟費用負擔之判決。
八、本件事證已臻明確，兩造其餘之攻擊或防禦方法及所用之證
    據，經本院斟酌後，認為均不足以影響本判決之結果，爰不
    逐一論列，附此敘明。
九、據上論結，本件上訴為一部有理由，一部無理由，爰判決如
    主文。
中　　華　　民　　國　　110 　年　　8 　　月　　17　　日
                 民事第二十四庭
                       審判長法  官  胡宏文
                             法  官  朱慧真
                             法  官  陳筱蓉
正本係照原本作成。
不得上訴。
中　　華　　民　　國　　110 　年　　8 　　月　　18　　日
　　　　　　   　　　　　　　書記官  陳珮茹 　　　　　　　　　　　　　　

　　　　　　　　　　　　　　
　　　　　　　　　　　　　　
　　　　　　　　　　　　　　
　　　　　　　　　　　　　　　　　　　　　　　　　　　　
　　　　　　　　　　　　　　
　　　　　　　　　　　　　　
附表一：（李金運部分）
編號 項目 請求金額 上訴人抗辯折舊後金額 （本院卷第103、104頁） 被上訴人主張 （本院卷第183頁） 應給付金額 1 冷氣機 11萬7000元  3萬5100元 舊機僅使用10年，應僅折舊7折 3萬5100元 2 鋁窗更新工程      2萬元   1萬196元 功能性回復無折舊問題   1萬196元 3 室內裝修工程 11萬6000元  7萬2562元 功能性回復無折舊問題  7萬2562元 4 外電線更換      2萬元   1萬196元 功能性回復無折舊問題   1萬196元 5 進水管維修     4000元     2039元 功能性回復無折舊問題     2039元 6 免治馬桶維修     2050元     1045元 功能性回復無折舊問題     1045元 7 洗衣費      980元      980元       980元 8 住宿費  5萬8607元    5萬8607元 總計  33萬8637元    19萬725元 

附表二：（蘇白雪部分）
編號 項目 請求金額 上訴人抗辯折舊後金額 （本院卷第203、204頁） 被上訴人主張 （本院卷第183、185頁） 應給付金額 1 裝修工程 25萬2000元 13萬3481元 功能性回復無折舊問題 13萬3481元 2 外電線更換      2萬元   1萬196元 功能性回復無折舊問題   1萬196元 3 床墊      2萬元  1萬9722元 火災前1個月新購置，應折舊9.5折  1萬9722元 4 洗衣費     9280元     9280元      9280元 5 住宿費  2萬4640元    2萬4640元 總計  32萬5920元   19萬7319元